【裁判字號】    99,易,150
【裁判日期】    990315
【裁判案由】    詐欺
【裁判全文】
臺灣板橋地方法院刑事判決               99年度易字第150號
公  訴  人  臺灣板橋地方法院檢察署檢察官
被      告  乙○○
上列被告因詐欺案件，經檢察官提起公訴（98年度偵緝字第2553
號），被告於準備程序中就被訴事實為有罪之陳述，本院合議庭
裁定由受命法官獨任行簡式審判程序，並判決如下：
    主    文
乙○○幫助意圖為自己不法之所有，以詐術使人將本人之物交付
，處有期徒刑參月，如易科罰金，以新臺幣壹仟元折算壹日。
    事  實
一、乙○○依其社會生活之通常經驗，已知藉由取得人頭帳戶要
    求被害人依指示匯款入帳以避免追查，乃現今詐欺集團遂行
    詐欺取財犯罪之重要環節，而專門收購他人帳戶者，極有可
    能以該帳戶作為詐欺取財後之收款、取款工具，竟於民國97
    年1 月初某日，在臺北縣板橋市民生公園內，得悉某真實姓
    名年籍不詳自稱「趙大哥」之成年男子有意收購他人帳戶後
    ，即基於縱使所收購之人頭帳戶其後確遭某詐欺集團用以作
    為詐欺取財之收款、取款工具，亦不違其本意之幫助意圖為
    自己不法所有之詐欺取財犯意，先透過某真實姓名年籍不詳
    綽號「阿弟仔」之成年男子得知蔣年盛（所犯幫助詐欺取財
    罪業經本院以97年度簡字第10212 號判處有期徒刑3 月確定
    ）因缺錢而有意出售帳戶，旋代「趙大哥」以新臺幣（下同
    ）5,000 元之價格，向蔣年盛收購其所申請之板信商業銀行
    中正分行帳戶（帳號：0000000000000000號）存摺、提款卡
    及密碼，並即在同公園某處將該等物品交予「趙大哥」。嗣
    該帳戶存摺、提款卡及密碼果輾轉流至某詐騙集團手中，該
    集團成員即基於意圖為自己不法所有之詐欺犯意聯絡，先後
    為下列行為：
    (一)某不詳女性成員於97年1 月14日17時21分許，撥打電話聯
      繫甲○○，佯稱：你之前在網路上購買光碟機，於宅配派
      物時簽單有誤，如不處理會一直扣款云云，致甲○○陷於
      錯誤，旋即按其指示操作自動櫃員機，轉匯8,668 元至蔣
      年盛前揭帳戶，旋為該詐欺集團成員提領一空。
    (二)某不詳成員於97年1 月14日18時30分許，撥打電話聯繫丙○○，佯裝為MOMO購物台工作人員，並稱：妳之前購物採
      用1 次繳清方式，須至自動櫃員機操作按鍵作解除云云，
      致丙○○陷於錯誤，旋於同日19時8 分許操作自動櫃員機
      轉匯6,085 元至蔣年盛前揭帳戶，旋為該詐欺集團成員提
      領一空。
    嗣因甲○○、丙○○發覺受騙，旋即報警處理，員警受理後
    亦即報請臺灣板橋地方法院檢察署檢察官偵辦蔣年盛所涉詐
    欺取財案件，迨97年10月8 日蔣年盛遭緝獲後，於檢察官訊
    問時供出乙○○所騎機車車號，因而循線查悉上情。
二、案經臺灣板橋地方法院檢察署檢察官自動簽分偵查起訴。
    理  由
一、上揭犯罪事實，業據被告乙○○於本院審理時坦承不諱，核
    與證人甲○○、丙○○於警詢所為陳述及證人蔣年盛於偵訊
    時具結所言大致相符，並有甲○○提供之郵政存簿儲金簿內
    頁、丙○○提供之自動櫃員機交易明細表、蔣年盛板信商業
    銀行開戶基本資料及交易明細（97偵21592 卷第6 、12、17
    至19頁）、車號QRR-116 之車籍資料（97偵緝2644號卷第10
    頁）等附卷可稽，堪認被告前揭自白應為屬實。本案事證明
    確，被告犯行洵堪認定。
二、按幫助犯之成立，主觀上行為人須有幫助故意，客觀上須有
    幫助行為，意即須對於犯罪與正犯有共同之認識，而以幫助
    之意思，對於正犯資以助力，而未參與實施犯罪之行為者而
    言（最高法院75年度臺上字第1509號、88年度臺上字第1270
    號判決參照）。被告乙○○既有居間介紹並代理「趙大哥」
    向蔣年盛收購前揭帳戶存摺、提款卡及密碼之行為，其後該
    帳戶確實亦遭某犯罪集團作為詐欺取財之收款、取款工具，
    顯係基於幫助他人實施詐欺取財犯罪之犯意所為，應係犯刑
    法第30條第1 項前段、第339 條第1 項之幫助詐欺取財罪。
    其以幫助之意思，參與構成要件以外之行為，為幫助犯，依
    刑法第30條第2 項規定，依正犯之刑減輕之。次查被告前於
    88年間犯幫助詐欺（販賣人頭帳戶）案件，甫經臺灣臺北地
    方法院於98年12月28日以98年度訴緝字第165 號判處有期徒
    刑3 月，如易科罰金以新臺幣1,000 元折算1 日（89年5 月
    31日偵結起訴繫屬該院後，89年11月24日遭到通緝，直至98
    年9 月28日始遭緝獲），99年1 月25日確定，有其臺灣高等
    法院被告前案紀錄表及臺灣臺北地方法院98年度訴緝字第16
    5 號判決書在卷可查，此於本案雖不構成累犯，但其先前既
    有出售人頭帳戶之行為，並因而遭到通緝，當知所為並非合
    法，竟仍居間介紹甚至代理收購人頭帳戶事宜，足見其素行
    不端，另審酌其所為幫助詐騙集團更容易取得人頭帳戶，進
    而遂行詐騙行為，非但使被害人因而受有財物上之損害，亦
    增加員警偵辦犯罪之困難性，兼衡其生活狀況、智識程度及
    犯後於本院審理時已坦承犯行態度良好等一切情狀，量處如
    主文所示之刑，並諭知如易科罰金之折算標準，以示儆懲。
三、末按除被告所犯為死刑、無期徒刑、最輕本刑為三年以上有
    期徒刑之罪或高等法院管轄第一審案件者外，於前條第一項
    程序進行中，被告先就被訴事實為有罪之陳述時，審判長得
    告知被告簡式審判程序之旨，並聽取當事人、代理人、辯護
    人及輔佐人之意見後，裁定進行簡式審判程序，刑事訴訟法
    第273 條之1 第1 項定有明文。查本件被告所犯第339 條第
    1 項詐欺取財罪之法定本刑為「5 年以下有期徒刑、拘役或
    科或併科1 千元以下之罰金」，並非最輕本刑3 年以上有期
    徒刑之罪，且被告於本院準備程序進行中，復就被訴事實為
    有罪之陳述，經告知被告簡式審判程序之旨，被告及公訴人
    對於本件改依簡式審判程序審理亦均表示無意見，是本院合
    議庭即依前揭刑事訴訟法規定，裁定本件進行簡式審判程序
    ，附此說明。
據上論結，應依刑事訴訟法第299 條第1 項前段、第273 條之1
第1 項，刑法第30條第1 項前段、第2 項、第339 條第1 項、第
41條第1 項前段，刑法施行法第1 條之1 第1 項、第2 項前段，
判決如主文。
本案經檢察官林慈雁到庭執行職務。
中    華    民    國    99    年    3     月    15    日
                  刑事第十三庭  法  官  楊明佳
以上正本證明與原本無異。
如不服本判決應於收受送達後10日向本院提出上訴書狀，並應敘
述具體理由；其未敘述上訴理由者，應於上訴期間屆滿後20日內
向本院補提理由書（均須按他造當事人之人數附繕本）「切勿逕
送上級法院」。
                                書記官  林金良
中    華    民    國    99    年    3     月    15    日
附錄本案論罪科刑法條全文
刑法第339條
意圖為自己或第三人不法之所有，以詐術使人將本人或第三人之
物交付者，處5 年以下有期徒刑、拘役或科或併科1 千元以下罰
金。
以前項方法得財產上不法之利益或使第三人得之者，亦同。
前二項之未遂犯罰之。

司法院資訊處製作；財團法人民間司法改革基金會備份。
